【裁判字號】    91,勞訴,106
【裁判日期】    920109
【裁判案由】    給付資遣費
【裁判全文】
臺灣臺北地方法院民事判決  九十一度勞訴字第一○六號
    原      告  乙○○
                丙○○
    訴訟代理人  蘇衍維律師
    被      告  中天電視股份有限公司
    法定代理人  甲○○
    訴訟代理人  蔣大中律師
右當事人間請求給付資遣費事件，本院判決如左：
    主    文
被告應分別給付原告丙○○新台幣拾柒萬柒仟佰壹拾柒元、原告乙○○新台幣肆
拾捌萬玖仟陸佰捌拾貳元，及均自民國九十一年一月十六日起至清償日止，按週年利
率百分之五計算之利息。
訴訟費用由被告負擔。
本判決於原告丙○○、乙○○各以新台幣壹拾貳萬陸仟元、新台幣壹拾陸萬肆仟元為
被告供擔保後，得假執行。但被告如於假執行程實施前，依序以新台幣拾柒萬柒仟
佰壹拾柒元、新台幣肆拾捌萬玖仟陸佰捌拾貳元或各以同面額之彰化商業銀行永春
分行之可轉讓定期存單為原告丙○○、乙○○供擔保後，得免為假執行。
    事    實
甲、原告方面：
一、聲明：
（一）如主文第一、二項所示。
（二）請准原告供擔保宣告假執行。
二、陳述略稱：
（一）原告原受僱於與被告公司同屬象山企業集團旗下之木喬傳播事業股份有限公司
      （下稱木喬公司），受僱日期分別係原告丙○○為民國八十三年十一月十四日
      、原告乙○○為八十二年八月十八日。九十年六月初木喬公司由當時的總經理
      江永慶（江永慶同時亦為被告公司的總經理）確認後，由木喬公司將原告移轉
      編制至被告公司任職，分別由原告丙○○任中區經理；由原告乙○○任北區經
      理；薪資不變（由被告公司核發），年資延續，自九十年六月一日起生效。原
      告嗣於九十一年一月十五日離職，依勞動基準法第十七條第一款規定，在同一
      雇主之事業單位繼續工作，每滿一年發給相當於一個月平均工資之資遣費。查
      原告丙○○之年資係七年二個月、平均工資為新台幣（以下同）四萬七千三百
      六十二元（如被告提供予原告之計算表），原告乙○○係八年五個月、平均工
      資為五萬三千一百三十元，故請求被告依序給付原告丙○○資遣費三十三萬九
      千四百二十八元、乙○○四十四萬七千一百七十八元。
（三）原告之年資均為三年以上，依勞動基準法第十六條第一項第三款之規定，雇主
      終止勞動契約者應於三十日前預告之。然被告公司於九十年十二月二十四日告
      知原告等應於一月底前離職，卻僅讓原告工作至九十一年至一月十五日，故被
      告公司之預告期間僅有二十日，尚不足十日，爰依同法條第三項之規定，請求
      被告公司依序給付原告丙○○一萬五千七百八十七元、乙○○一萬七千七百一
      十元。
（四）原告依勞動基準法第三十八條所應享有之特別休假，於應休而未休之工資，被
      告公司自應給付給原告，勞動基準法施行細則第二十四條第三款亦有規定，爰
      請求被告公司十四天應休而未休之工資分別係原告丙○○二萬二千一百零二元
      、乙○○二萬四千七百九十四元。
（五）然自原告離職後，被告公司並未給付，爰提起本訴請求被告應給付原告丙○○
      三十七萬七千三百十七元、給付原告乙○○四十八萬九千六百八十二元及均自
      九十一年一月十六日起至清償日止，按年息百分之五計算之利息。
三、證據：提出聘僱合約書、資遺費、預告工資暨特休假工資計算表、調解紀錄、被
    告公司九十年六月七日之簽呈等件為證。
乙、被告方面：
一、聲明：
（一）駁回原告之訴及假執行之聲請。
（二）如受不利判決，請准被告以現金或等值之由彰化商業銀行永春分行所發行之可
      轉讓定期存單供擔保，宣告免為假執行。
二、陳述略稱：
（一）原告乙○○及丙○○等二人於任職被告公司之前均曾任職於木喬傳播事業股份
      有限公司（以下稱木喬公司），該二人均係於九十年五月三十一日自木喬公司
      離職，於九十年六月一日加入被告公司上班，然後於九十一年一月十五日由被
      告公司依法予以資遣。依據木喬公司所出具之離職證明書可知，乙○○係於八
      十二年八月十八日加入該公司工作，丙○○則係於八十三年十一月十四日加入
      該公司工作。原告乙○○就本件爭議先前曾向台北巿政府勞工局申請協調，依
      該局九十一年三月十二日之協調會議記錄所載，被告公司係於九十年十二月二
      十四日通知其於九十一年一月三十一日前離職，而乙○○所欲請求者乃係其自
      八十三年八月十八日起計算之資遣費、十四日特別休假之工資及預告期間之工
      資，然被告公司僅同意給付自九十年六月一日至九十一年一月三十一日止之資
      遣費，故協調不成立。被告公司曾於九十一年七月二十二日開庭時當庭提出面
      額為八千七百三十二元之即期支票欲給付予乙○○，但遭其拒絕。
      原告丙○○就本件爭議先前亦曾向台中巿政府勞工局申請協調，依丙○○所提
      出之申請書及該局九十一年三月六日之協調會議記錄所載，被告公司亦係於九
      十年十二月二十四日告知其於九十一年一月三十一日前離職，而丙○○所欲請
      求者乃係其自八十三年十一月十七日起計算之資遣費，然因被告公司僅同意給
      付自九十年六月一日至九十一年一月三十一日止之資遣費，故協調不成立。被
      告公司曾於九十一年七月二十二日開庭時當庭提出面額為七千七百五十二元之
      即期支票欲給付予丙○○，但遭其拒絕。
（二）被告公司與木喬公司並非同一事業單位，故被告公司於核付資遣費時，自僅須
      就原告受雇於被告公司後之期間予以計算。是故被告公司無義務給付原告超過
      前述範圍之資遺費及任何預告期間工資，亦無義務給付原告特別休假十四日之
      補償工資。按勞動基準法第三十八條固規定勞工在同一雇主或事業單位，繼續
      工作滿一定期間者，每年應給予特別休假，但依該條規定可知，勞工工作未滿
      一年者，無特別休假可言。由於原告等在被告公司工作之期間均未滿一年，則
      依前述法律規定，原告應無權請求被告公司給予特別休假，更遑論給付不休假
      之補償工資。
（三）依據被告公司於九十一年七月二十二日當庭提出之計算表可知，被告公司業已
      自認應就丙○○與乙○○自九十年六月一日至九十一年元月十五日止服務於被
      告公司之年資給付資遣費，扣除被告公司先前溢付之九十一年一月份之半個月
      薪資後，被告公司自認應再給付丙○○七千七百五十二元，乙○○八千七百三
      十二元。被告公司業已於九十一年七月二十二日開庭時，當庭提出該項給付，
      但遭楊、邱等二人拒絕受領，故就前述數額之給付，楊、邱等二人實乃受領遲
      延，其就前述數額範圍內之請求，顯然欠缺權利保護之必要。
（四）又被告公司薪資計算及發放方式係於次月十五日發放本月份十一日起至次月份
      十日止之薪資，被告公司先前於九十一年二月十五日發放同年度一月份員工薪
      資時，關於原告乙○○及丙○○明二人的部分，係自一月十一日起算至一月三
      十一日止，加發半個月薪資作為資遣費，分別為三萬四千三百六十一元及三萬
      一千七百九十七元，實際上原告等人早已於九十一年一月十五日離職，故原告
      等人溢領了九十一年一月十六日至九十一年一月三十一日半個月薪資，分別為
      二萬六千八百六十五元及二萬三千九百八十一元，該等數額確經原告等收受無
      誤，故自應於原告請求之數額中扣除，原告否認有受領九十一年一月十六日至
      九十一年一月三十一日半個月薪資，顯與事實不符。
    理      由
一、原告丙○○主張其自八十三年十一月十四日起、原告乙○○自八十二年八月十八
    日起即受僱於與被告公司同屬象山企業集團旗下之木喬公司，木喬公司於九十年
    六月初經總經理江永慶（同任被告公司總經理）確認後，將原告移轉編制至被告
    公司任職，薪資不變（由被告公司核發），年資延續，自九十年六月一日起生效
    。原告嗣於九十一年一月十五日離職，爰依勞動基準法第十七條第一款規定請求
    被告公司分別給付原告丙○○資遣費三十三萬九千四百二十八元、乙○○四十四
    萬七千一百七十八元，並依同前法條第三項規定，請求被告公司依序給付原告丙
    ○○一萬五千七百八十七元、乙○○一萬七千七百一十元之預告薪資，另依同法
    第三十八條暨其施行細則第二十四條第三款規定，請求被告公司將十四天應休而
    未休假之工資發給原告丙○○二萬二千一百零二元、乙○○二萬四千七百九十四
    元。惟自原告離職後，被告公司並未給付，爰提起本訴請求被告公司應給付原告
    丙○○三十七萬七千三百十七元、給付原告乙○○四十八萬九千六百八十二元及
    均自九十一年一月十六日起至清償日止，按年息百分之五計算之利息。
二、被告則辯稱：原告均係於九十年五月三十一日自木喬公司離職，九十年六月一日
    始加入被告公司，於九十一年一月十五日由被告公司依法資遣。依據木喬公司所
    出具之離職證明書可知，乙○○係於八十二年八月十八日加入該公司工作，丙○
    ○則係於八十三年十一月十四日加入該公司工作。被告公司與木喬公司並非同一
    事業單位，故被告公司於核付資遣費時，自僅須就原告受雇於被告公司後之期間
    予以計算是故被告公司無庸給付原告超過前述範圍之資遺費、預告期間工資及特
    別休假十四日之補償工資。被告公司自認應就丙○○與乙○○自九十年六月一日
    至九十一年元月十五日止服務於被告公司之年資給付資遣費，乃於九十一年七月
    二十二日開庭時，當庭提出面額為八千七百三十二元之即期支票給付原告乙○○
    ，並提出面額為七千七百五十二元之即期支票欲給付原告丙○○，但均遭原告拒
    絕受領，故就前述數額之給付，原告乃受領遲延，欠缺權利保護之必要。
三、原告丙○○主張其自八十三年十一月十四日起、原告乙○○自八十二年八月十八
    日起即受僱於與被告公司同屬象山企業集團旗下之木喬公司，木喬公司於九十年
    六月初經總經理江永慶（同任被告公司總經理）確認後，將原告移轉編制至被告
    公司任職，薪資不變（由被告公司核發），年資延續，自九十年六月一日起生效
    ，原告嗣於九十一年一月十五日為被告公司資遺之事實，業據原告提出與其所述
    相符之聘僱合約書、被告公司九十年六月七日之簽呈等件為證。被告對原告主張
    其先後在木喬公司及被告公司工作之起迄期間及基本薪資等事實並不爭執，是原
    告此部分之主張應可信實。惟被告辯稱原告於先後在木喬公司及被告公司工作之
    期間不得併計並否認原告提出九十年六月七日之簽呈為真正，是本件首要解決之
    爭執點即在於：原告先後任職於木喬公司與被告公司之工作年資，可否併計？被
    告公司與木喬公司是否係屬同一事業單位？原告所提出九十年六月七日之簽呈是
    否為真正？可否拘束被告公司？茲分述如下：
（一）按勞動基準法施行細則第五條明定，勞工工作年資係以服務同一事業單位為限
      ，並自受僱當日起算。經查，被告公司與木喬公司曾屬同一企業集團中之關係
      企業，但不同之法人，仍係各自獨立之不同法人格主體，雖同一關係企業、公
      司或工廠負責人有時分由雇主之兒女或其他親屬擔任，然其各個事業單位之雇
      主仍非同一人，勞工如經調動至其他事業單位工作時，勞工之工作年資即不能
      併計。惟如關係企業之旗下員工經雇主作出相互調動之指派時，倘僅因係屬關
      係企業並非同一雇主，即遽認被調動之勞工之工作年資不能併計，顯然有失衡
      平。否則，如有雇主為規避給付資深勞工之資遺費，大可於資深勞工行將辦理
      資遺前，即將之調派其他關係企業，並可藉以免除勞工多年年資之計算，如此
      豈有事理之平？是認，關係企業縱然係不同之法人，仍應審究實際上是否為同
      一事業主體。
（二）查被告公司與木喬公司原均屬象山企業集團旗下公司，並屬同一集團體下之關
      係企業，當時被告公司與木喬公司之總經理同為江永慶，關於行政、人事、會
      計、經營上，二公司均綜合作業等情，為被告所不爭執，並經證人潘懿芳到庭
      證述屬實（見本院九十一年十一月十一日言詞辯論筆錄）。顯見被告公司與木
      喬公司雖為二不同公司法人，然其事業主體實際上則為同一。本件原告原受僱
      於木喬公司工作，然因象山集團之人事調動，由當時同時擔任木喬公司及被告
      公司總經理確認後，由被告公司行政專員林淑雯於九十年六月七日提出被告公
      司之簽呈報由各部門主管、木喬公司人事部門、總經理及象山集團總裁會簽意
      見，最後由集團總裁核決，此觀卷附原告所提被告公司九十年六月七日之簽呈
      ，其上由兼任被告公司及木喬公司人事部專員之崔良棻於六月八日在簽呈上載
      明會辦意見：「經向江總（指木喬公司及被告公司當時之共同總經理江永慶）
      確認後，異動如下：原木喬業務處編制三人，其中五人移轉編制至中視衛星，
      薪資不變，年資延續，自九十年六月一日起生效．．．」；木喬傳播事業部之
      財務經理潘懿芳亦於同年六月八日會簽；同時兼任木喬公司及被告公司之總經
      理江永慶並於同年六月九日擬具：「１、為能確實反映工作狀況及需求２、擬
      請同意自六月一日生效」之字樣；象山集團總裁江道生則於同年六月十二日批
      示「如擬」字樣；被告公司之行政處處長（轄下掌管人事部門）杜頌堂及轄下
      行政處經理李孟隆亦於同年六月七日擬：「依  鈞長九十年六月二日指示辦理
      」而會簽於該簽呈上，此有該簽呈附卷可考。
（三）觀之該簽呈其下方有被告公司即「中視衛星傳播股份有限公司」之字樣，且「
      主旨」一欄中亦記載「原編於木喬傳播之系統發行處自六月一日起編制移轉至
      中視衛星，呈請核示」，足見該簽呈係屬被告公司之簽呈至明，且主稿人林淑
      雯當時係屬被告公司之員工，而「文號」一欄中亦以「中行00000000
      」為文號，該文號中以「中」字作為文號記載，顯然係「中視衛星傳播股份有
      限公司」之「中」字作為文號中之文字，且該簽呈中，確係以木喬公司財務主
      管之身分與中視衛星股份有限公司之主管共同會簽，其並證稱該簽呈係由被告
      公司之行政人員林淑雯提出，經由被告公司行政處處長杜頌堂及行政處經理李
      孟隆等人簽名，並由其本人於該簽呈上簽名等情，並經證人潘懿芳證述無訛（
      見本院同前筆錄）。是被告公司空言否認該簽呈之形式及實質之真正，並辯稱
      ：縱認該簽呈為真，依該簽呈之內容可知，該簽呈係由被告公司所製作，目的
      只是要將原編制於木喬傳播公司之系統發行處移轉至被告公司，承辦人林淑雯
      於製作該簽呈時及事後呈交被告公司行政處處長杜頌堂及行政處經理李孟隆簽
      核時，完全未提及承認原告等人先前在木喬公司之工作年資，顯見被告公司自
      始即無承認原告等人先前在木喬公司之工作年資之意思云云，即無足採。由此
      簽呈足證，被告公司於九十年六月間即已同意原告等調職至被告公司工作並同
      意承受原告過去在木喬公司之年資。被告公司既已簽字立約同意承受原告之前
      於木喬公司之工作年資，準此，縱使木喬公司與被告公司係各自獨立之不同法
      人格主體，惟其實際上之事業主體同一，況且被告公司亦已於前述簽呈上同意
      約同意承受原告移轉前在木喬公司之工作年資，原告據此自得請求被告公司依
      約併計其前於木喬公司之工作年資。
四、承前所述，原告之工作年資既應併計，而原告丙○○主張依被告提供予原告之計
    算表所示，其年資係七年二個月、平均工資為四萬七千三百六十二元，原告乙○
    ○係八年五個月、平均工資為五萬三千一百三十元，復為被告所不爭執，故原告
    主張依勞動基準法第十七條第一款「在同一雇主之事業單位繼續工作，每滿一年
    發給相當於一個月平均工資之資遣費」之規定，請求被告依序給付原告丙○○資
    遣費三十三萬九千四百二十八元、乙○○四十四萬七千一百七十八元，洵屬有據
    。又原告之年資均滿三年，而被告公司係於九十年十二月二十四日告知原告應於
    一月三十一日前離職乙節，並為二造所不爭執，是原告依勞動基準法第十六條第
    三項之規定，請求被告公司給付原告丙○○及乙○○各十日之預告期間工資各一
    萬五千七百八十七元、乙○○一萬七千七百一十元，為有理由。再者，原告之年
    資既應併計已如前述，則其請求被告公司給付原告丙○○二萬二千一百零二元、
    乙○○二萬四千七百九十四元之十四天未休假工資，亦應准許。被告公司雖辯稱
    其自認應就丙○○與乙○○自九十年六月一日至九十一年元月十五日止服務於被
    告公司之年資給付資遣費，扣除被告公司先前溢付之九十一年一月份之半個月薪
    資後，被告公司自認應再給付丙○○七千七百五十二元，乙○○八千七百三十二
    元，而被告公司業已於九十一年七月二十二日開庭時，當庭提出該項給付，但遭
    原告二人拒絕受領，故就前述數額之給付，原告二人實乃受領遲延，其就前述數
    額範圍內之請求顯然欠缺權利保護之必要云云。惟按，債務人無為一部清償之權
    利，民法第三百十八條第一項定有明文，原告因不同意被告只為一部清償，故拒
    絕受領，尚無受領遲延之問題，被告對此容有誤解，是其此部分所辯，亦無可採
    。
五、末查，原告二人業於九十年一月十五日辦妥正式離職，然被告公司迄未給付前述
    款項，為被告公司是承在卷，從而，原告據以提起本訴請求被告應給付原告丙○
    ○三十七萬七千三百十七元、給付原告乙○○四十八萬九千六百八十二元及均自
    離職日之翌日即九十一年一月十六日起至清償日止，按年息百分之五計算之利息
    ，為有理由，應予准許。
六、假執行之宣告：
    兩造均陳明願供擔保，請求宣告假執行或免為假執行之宣告，經核無不合，爰分
    別酌定相當之擔保金額，併予以宣告之。
七、結論：
    本件原告之訴為有理由，依民事訴訟法第第七十八條、第三百九十條第二項、第
    三百九十三條，判決如主文。
中      華      民      國    九十二    年      一     月     九        日
                              勞工法庭法      官  林振芳
右為正本係照原本作成
如對本判決上訴，須於判決送達後廿日內向本院提出上訴狀
中      華      民      國    九十二    年      一     月     十三      日
                                      法院書記官  葛映嵐


司法院資訊處製作；財團法人民間司法改革基金會備份。
